【裁判字號】    97,交聲,559
【裁判日期】    970729
【裁判案由】    聲明異議
【裁判全文】
臺灣高雄地方法院交通事件裁定   97年度交聲字第559號
原處分機關  高雄市政府交通局
異  議  人
即受處分人  甲○○
上列異議人即受處分人因違反道路交通管理處罰條例案件，對於
高雄市政府交通局民國97年2 月19日所為之處分（處分案號：高
市交裁字第裁32-AEW309165號）聲明異議，本院裁定如下：
    主  文
原處分關於汽車駕駛人，駕駛汽車有違反道路交通管理處罰條例
之行為，經交通勤務警察制止時，拒絕停車接受稽查而逃逸部分
撤銷。
甲○○汽車駕駛人，駕駛汽車有違反道路交通管理處罰條例之行
為，經交通勤務警察制止時，拒絕停車接受稽查而逃逸，處新臺
幣仟元罰鍰，並記違規點數壹點。
其他異議駁回。
    理      由
一、原處分意旨略以：受處分人甲○○於民國96年12月22日20時
    時38分許，騎乘車號YXB －370 號輕型機車行經臺北市○○
    路，經警舉發「機器腳踏車駕駛人行駛道路時使用手持式行
    動電話進行撥接」及「有違反處罰條例之行為，拒絕停車稽
    查而逃逸」之違規，依道路交通管理處罰條例第31條之1 第
    1 項、第60條第1 項規定，裁處共新台幣（下同）4,000 元
    罰鍰等語。
二、聲明異議意旨略以：異議人即受處分人甲○○於當時並未使
    用行動電話通話，可調通聯記錄查證，且本件無照片存證，
    已無具體違規事實。又當時係基於安全理由，未停於信義路
    四段之建國橋下，但已於下一個路口停車，並接受另一名員
    警盤問，而該名員警當時並未要求出示證件，因為異議人並
    無具體違規事實可供查證，是該員警亦無法要求異議人出示
    證件，只向異議人表示要等待第一位員警到來，但因當時異
    議人有要事在身，無法多作等待，故先行離去。是異議人並
    未拒絕接受稽查，亦無使用行動電話之具體違規事實，原處
    分顯然有誤，為此聲明異議，請求撤銷原處分云云。
三、按機器腳踏車駕駛人行駛於道路時，使用手持式行動電話進
    行撥接或通話者，處1,000 元罰鍰，道路交通管理處罰條例
    第31條之1 第2 項定有明文。復按汽車駕駛人駕駛汽車有違
    反本條例之行為，經交通勤務警察或依法令執行交通稽查任
    務人員制止時，不聽制止或拒絕停車接受稽查而逃逸者，除
    按各該條規定處罰外，處3,000 元以上6,000 元以下罰鍰，
    並記違規點數1 點，同條例第60條第1 項及第63條第1 項第
    1款亦有明文。經查：
（一）異議人於96年12月22日20時38分許，騎乘車號YXB －370
      號輕型機車行經臺北市○○路，經警以台北市政府警察局
      北市警交字第AEW309165 號舉發違反道路交通管理事件通
      知單（下稱舉發通知單）舉發「機器腳踏車駕駛人行駛道
      路時使用手持式行動電話進行撥接」、「有違反處罰條例
      之行為，拒絕停車稽查而逃逸」之違規行為，而經原處分
      機關依道路交通管理處罰條例第31條之1 第1 項、第60條
      第1 項規定，以高市交裁字第裁32-AEW309165號裁決書裁
      處共4,000 元罰鍰一節，業據異議人自承在卷，並有上開
      舉發通知單、裁決書及其送達證書各1 份在卷可憑，此部
      分事實堪以認定。
（二）而異議人確有於騎乘機車之路途中使用手持式行動電話撥
      接或通話一節，亦據證人即舉發員警葉明憬於本院調查時
      證稱：其當時執行勤務，站在信義路人行道上，看見其西
      側有1 台機車駛來而且左手拿行動電話放在左邊耳朵旁，
      右手扶機車把手行駛，乃予以攔停，對方發現有警察之後
      把左手放下，可能知道是因為講電話才被警察攔停，但是
      對方並未停車，反而繼續沿信義路往東方向行駛，其乃通
      報下一路口之執勤人員郭景忠等語；核與證人郭景忠於本
      院調查時證稱：其當時在信義路四段111 巷執行勤務，接
      獲同事向其告知有騎士騎機車講電話經攔停不停，要其在
      執勤路口代為攔停，並報車號，其走過去剛好該機車停在
      路口要待轉等情相符。且異議人亦於書狀及本院調查中均
      自承當時確有騎機車經過該地、第一個警察確有將伊攔停
      等情，又證人葉明憬、郭景忠與異議人均不認識、亦無仇
      恨，亦據其等陳明在卷，復為異議人所不爭執，則其等顯
      無故意構陷異議人之理；則果異議人並無違規使用手持式
      行動電話之行為，證人葉明憬何須無故攔停異議人？再參
      以異議人具狀自承伊從事房屋仲介業，並於本院調查中自
      承當時經同事莊先生介紹要與王姓客戶見面，邀約要看房
      子，莊先生之行動電話為0000000000號等情，恰與異議人
      所使用之0000000000號行動電話通聯記錄顯示，當日20時
      27分22秒至45秒、20時34分17秒至23秒、20時40分16秒至
      47秒許，莊先生所使用之上開電話均撥打異議人所使用之
      上開電話，並有通話之情形，且異議人之行動電話門號收
      訊基地台亦分別位於台北市○○路○段33號、信義路三段
      109-6 號，恰在本件違規地點數百公尺距離內，有上開通
      聯記錄1 份、電子地圖查詢結果2 紙為憑。佐以證人葉明
      憬於舉發通知單所記載之違規時間，係基於證人之記憶而
      為，本不精確，但該等時間大致與通聯紀錄所顯示時間相
      距不遠等情，顯見異議人騎乘機車行經信義路三段當時，
      確有密集使用行動電話通話之情形，益見證人葉明憬所證
      上情應屬可採。至異議人雖辯稱伊於案發當時並無撥出電
      話之紀錄，並提出遠傳電信96年12月通話明細1 份為憑，
      固可認屬實，惟上開案發時間係他人撥打電話與異議人，
      並非異議人撥出電話與他人，已如前述，自不能逕以此推
      認異議人無使用行動電話之情形，其此部分所辯，尚無可
      採。
（三）再查，異議人行車使用手持式行動電話通話而有違規行為
      ，經員警葉明憬發現而予以攔停後，乃拒絕停車接受稽查
      而逃逸之事實，有證人葉明憬上開證詞可憑。且依證人葉
      明憬證稱當時雖為夜間，然值勤之時身著制服並手持發光
      指揮棒，於攔停之時亦以指揮棒揮舞示意攔停，對方看見
      其時，還有將手放下來的動作，所以其確認對方有看見其
      攔停等情，亦堪認異議人確明知證人葉明憬之攔停情事。
      再佐以異議人雖在下一個路口停車接受員警郭景忠詢問，
      然當時係因異議人紅燈待轉始停車，亦據異議人自承在卷
      及證人郭景忠陳述明確；暨證人郭景忠證稱：其詢問異議
      人何以講行動電話經警察攔停不停，異議人回稱沒有看見
      警察攔停，其乃以無線電確認車號並表示要請前一個路口
      之警察過來，異議人表示趕時間，其要求異議人出示行照
      、駕照，異議人亦未配合，接著離開等語、證人葉明憬證
      稱接獲證人郭景忠以無線電表示異議人不承認違規請其過
      去告發，其走到一半，證人郭景忠即以無線電告知異議人
      已經離開等語，均顯見異議人自始遭證人葉明憬攔停之際
      ，即因趕時間及自知違規而無停車接受攔檢之意，其雖於
      停車與證人郭景忠短暫交談，惟係因異議人要待轉且恰遇
      紅燈而不得已停車，才使下一路口員警郭景忠有機會上前
      盤問詢問，又異議人果有配合稽查之意，於證人郭景忠告
      知通報前一路口員警之時，異議人亦理應在場等待，焉有
      隨即離去之理？至其辯稱當時邀約客戶云云，核屬其拒絕
      配合稽查之主觀違規動機，然亦難據為正當理由。是異議
      人辯稱其無拒絕稽查之意云云，要無可採。是本件事證明
      確，異議人確有駕駛前揭車輛於上揭時地行駛道路時，使
      用手持式行動電話進行撥接或通話，經員警發現攔停後拒
      絕停車接受稽查而逃逸之違規行為，洵堪認定。
四、綜上所述，異議人確有前開違規行為，既堪以認定，原處分
    據以裁罰，固非無見。然：原處分既認異議人有違反同條例
    第60條之規定，則除處上開罰鍰外，自應依同條例第63條第
    1 項第1 款規定記違規點數1 點，且上開記點之處罰，係屬
    強制規定，無從減免，原處分就此未予裁處，於法自有未合
    。故異議人之異議雖無理由，惟原處分就此既有上開瑕疵，
    仍屬無可維持，自應由本院將原處分此部分之裁罰撤銷，並
    仍以受處分人有違反道路交通管理處罰條例第60條第1 項之
    行為，應依同條例第63條第1 項第1 款，另裁處如主文所示
    ，以資適法，至異議人其餘異議，則無理由，併予駁回。
五、據上論斷，依道路交通案件處理辦法第19條、第20條前段，
    裁定如主文。
中    華    民    國    97    年    7     月  29    日
                      交通法庭  法  官  黃苙荌
以上正本證明與原本無異。
如不服本裁定，應於收受送達後5 日內向本院提出抗告狀。
中    華    民    國    97    年    7     月  29    日
                                書記官  廖佳玲


司法院資訊處製作；財團法人民間司法改革基金會備份。
